臺灣臺南地方法院臺南簡易庭民事判決
110年度南小字第1848號
原      告  林進楠  

訴訟代理人  林育甄  
被      告  郭意鈴  


訴訟代理人  蘇亭瑋  
            呂柏勳  
上列當事人間請求侵權行為損害賠償事件，原告就本院110年度
交簡字第1522號過失傷害案件提起附帶民事訴訟，經本院刑事庭
以110年度交簡附民字第182號裁定移送前來，本院於民國111年3
月7日言詞辯論終結，判決如下：
    主  文
被告應給付原告新臺幣貳仟零參拾肆元，及自民國一百一十年八
月十一日起至清償日止，按週年利率百分之五計算之利息。
原告其餘之訴駁回。
訴訟費用由被告負擔百分之四，餘由原告負擔。
本判決原告勝訴部分得假執行。但被告如以新臺幣貳仟零參拾肆
元為原告預供擔保，得免為假執行。
    事實及理由
壹、程序方面：
　  本件被告經合法通知，未於最後言詞辯論期日到場，核無民
    事訴訟法第386條所列各款情形，爰依原告之聲請，由其一
    造辯論而為判決。　
貳、實體方面：　
一、原告起訴主張：
  ㈠訴之聲明：
    被告應給付原告新臺幣（下同）5萬元，及自刑事附帶民事
    訴訟起訴狀繕本送達之翌日起至清償日止，按週年利率5％計
    算之利息。
　㈡被告於民國109年10月22日17時6分許，駕駛車牌號碼0000-00
    號自小客車，沿臺南市歸仁區中正北路一段自南向北方向行
    駛，途經該路段1號前時，原應注意汽車在同一車道行駛時
    ，除擬超越前車外，後車與前車之間應保持隨時可以煞停之
    距離，且應注意車前狀況，並隨時採取必要之安全措施。被
    告於當時客觀上並無不能注意之情事，其竟疏未保持安全距
    離，而與同向在其前方之原告所騎乘及搭載訴外人黃雪之車
    牌號碼000-000號普通重型機車（下稱系爭機車）發生碰撞
    （下稱系爭事故），致原告受有左上肢擦挫傷、雙下肢擦挫
    傷之傷害（下稱系爭傷害），被告之過失責任為70％，爰依
    侵權行為之法律關係，請求被告賠償醫療費用170元、精神
    慰撫金4萬9,830元，總計5萬元。
二、被告則以下列情詞資為抗辯：
  ㈠聲明：
　⒈原告之訴駁回。
　⒉如受不利判決，被告願供擔保，請准宣告免為假執行。
　㈡原告無照騎乘系爭機車，且其左偏行駛，致被告反應不及，
    兩車因而發生擦撞，原告應負部分過失責任，請法院依過失
    相抵之法則，減輕被告之賠償金額。
三、得心證之理由：
　㈠按因故意或過失，不法侵害他人之權利者，負損害賠償責任
    ；不法侵害他人之身體或健康者，對於被害人因此喪失或減
    少勞動能力或增加生活上之需要時，應負損害賠償責任；不
    法侵害他人之身體、健康、名譽、自由、信用、隱私、貞操
    ，或不法侵害其他人格法益而情節重大者，被害人雖非財產
    上之損害，亦得請求賠償相當之金額，民法第184條第1項前
    段、第193條第1項及第195條第1項前段分別定有明文。次按
    汽車行駛時，駕駛人應注意車前狀況及兩車並行之間隔，並
    隨時採取必要之安全措施；機車行駛之車道，應依標誌或標
    線之規定行駛；汽車行駛至交岔路口，左轉彎時，應距交岔
    路口30公尺前顯示方向燈或手勢，換入內側車道或左轉車道
    ，行至交岔路口中心處左轉，轉彎車應讓直行車先行。道路
    交通安全規則第94條第3項、第102條第1項第5、7款分別定
    有明文。
　㈡查被告於109年10月22日17時6分許，駕駛車牌號碼0000-00號
    自小客車，沿臺南市歸仁區中正北路一段自南向北方向行駛
    ，途經該路段1號前時，本應注意車前狀況及兩車並行之間
    隔，並隨時採取必要之安全措施，竟疏未注意，而與同向在
    其右前方驟然左轉之亦未注意應行至交岔路口中心處左轉，
    且轉彎車應讓直行車先行之原告所騎乘並搭載黃雪之系爭機
    車發生碰撞，致原告受有系爭傷害等情，業經兩造與黃雪於
    警詢中及臺灣臺南地方檢察署調查中陳述綦詳，復有道路交
    通事故現場圖、調查報告表、現場照片、國立成功大學醫學
    院附設醫院（下稱成大醫院）診斷證明書在卷可佐（本院卷
    第35-60頁），堪認屬實。故兩造之過失行為既為系爭事故
    之肇事因素，揆諸上揭規定，原告自得請求被告負侵權行為
    損害賠償責任。茲就原告所主張各項損害賠償項目及金額是
    否有據，分別論述如下：
　⒈醫療費用：
　  原告主張因系爭傷害支出之醫療費用為170元，提出成大醫
    院急診收據為憑（交簡附民卷第11頁），實屬必要支出之醫
    療費用，是其此部分請求，應屬有據。
　⒉精神慰撫金：
　⑴按慰藉金之賠償須以人格權遭遇侵害，使精神上受有痛苦為
    必要，其核給之標準固與財產上損害之計算不同，然非不可
    斟酌雙方身分資力與加害程度，及其他各種情形核定相當之
    數額。又以人格權遭遇侵害，受有精神上之痛苦，而請求慰
    藉金之賠償，其核給之標準，須斟酌雙方之身分、資力與加
    害程度及其他各種情形核定相當之數額（最高法院51年台上
    字第223號民事判例、86年度台上字第3537號民事判決意旨
    參照）。原告因被告之過失行為受有系爭傷害，堪認原告精
    神上應承受相當之痛苦，故原告就所受非財產上之損害，請
    求被告賠償相當之金額即精神慰藉金，自屬有據。
　⑵查原告學歷為國中畢業，目前無業，109年度所得為6,000元
    ，名下無財產；被告學歷為國中畢業，目前無業，109年度
    所得為3萬9,767元，名下有土地3筆、房屋3筆、汽車2輛及
    投資2筆，財產總額為847萬1,380元，有兩造個人戶籍資料
    及本院依職權調閱之稅務電子閘門財產所得調件明細表在卷
    可佐。本院審酌上述兩造之身分、教育程度、經濟能力及原
    告因系爭傷害所遭受精神上痛苦之程度等一切情狀，認原告
    請求非財產上即精神慰撫金之損害1萬元為適當，應予准許
    。
　⒊基上，原告得請求被告賠償之金額總計為10,170元（計算式
    ：170＋10,000＝10,170）。
  ㈢再按損害之發生或擴大，被害人與有過失者，法院得減輕賠
    償金額，或免除之，民法第217條第1項著有規定。此項規定
    之目的，在謀求加害人與被害人間之公平，故在裁判上法院
    得以職權減輕或免除之（最高法院85年台上字第1756號民事
    判例參照）。查兩造之過失行為均為造成系爭事故之原因，
    本院審酌原告騎乘之系爭機車，未至交岔路口中心處即驟然
    左轉，且未讓直行車先行，其違反注意義務之程度顯較被告
    為重，故認原告應負擔百分之80之過失責任，被告則負擔百
    分之20之過失責任，始為公允。準此，爰依過失相抵之法則
    ，減輕被告之賠償金額百分之80，是被告應賠償之金額為2,
    034元（計算式：10,170元×20％＝2,034）。
  ㈣至系爭事故固送請臺南市車輛行車事故鑑定會鑑定，認被告
    駕駛自小客車跨雙黃線行駛，未注意車前狀況，未保持安全
    距離為肇事主因，原告無照駕駛系爭機車，左偏行駛，為肇
    事次因云云。惟查，自現場照片觀之（本院卷第51-54頁）
    ，被告之自小客車停車時縱稍跨越雙黃線，然此應係為閃躲
    自右方欲左轉彎之系爭機車而左偏行駛而致，並非其直行時
    即有跨越雙黃線之行為。且原告在警詢中自承方向燈打了要
    彎過去就被撞了等語（本院卷第44頁），顯見其並未至交岔
    路口中心處即驟然左轉，並非左偏行駛，其未讓直行車先行
    之行為至為灼然，該鑑定會未審酌上開情況而為判斷，其鑑
    定意見尚有違誤，附此敘明。
四、綜上所述，原告本於侵權行為之法律關係，請求被告給付2,
    034元，及自刑事附帶民事起訴狀繕本送達翌日即110年8月1
    1日（交簡附民卷第15頁）起至清償日止，按週年利率百分
    之5計算之利息，為有理由，應予准許，逾前開範圍之請求
    ，為無理由，應予駁回。本件原告勝訴部分，為適用小額訴
    訟程序所為被告部分敗訴之判決，依民事訴訟法第436條之2
    0之規定，爰就原告勝訴部分，依職權宣告假執行。至被告
    陳明願供擔保請准宣告免為假執行，經核於法並無不合，爰
    酌定如主文第4項所示金額准許之。
五、訴訟費用負擔之依據：民事訴訟法第79條。
中　　華　　民　　國　　111 　年　　3 　　月　　25　　日
                  臺南簡易庭  法  官  陳尹捷
以上正本係照原本作成。
如不服本判決，應於判決送達後20日內，向本院提出上訴狀並表
明上訴理由，如於本判決宣示後送達前提起上訴者，應於判決送
達後20日內補提上訴理由書（須附繕本）。
如委任律師提起上訴者，應一併繳納上訴審裁判費。          
如對於小額程序之第一審判決之上訴，非以其違背法令之理由，
不得為之。且上訴狀內應記載表明(一)原判決所違背之法令及其
具體內容。(二)依訴訟資料可認為原判決有違背法令之具體事實
者。　　　
中　　華　　民　　國　　111 　年　　3 　　月　　25　　日
　　　　　　　　　　　　　　　書記官  曾美滋